【裁判字號】    94,重訴,441
【裁判日期】    950512
【裁判案由】    損害賠償
【裁判全文】
臺灣臺中地方法院民事判決  94年度重訴字第441號
原      告  己○○
            戊○○
上列二人共同
訴訟代理人  常照倫律師
複  代理人  張庭禎律師
            黃琪雅律師
被      告  甲○○    住基隆市.
                      現羈押臺灣臺中看守所
            乙○○    住台中市.
                      現羈押臺灣臺中看守所
            丙○○    住台中縣.
                      現羈押臺灣臺中看守所
            丁○○    住台中縣.
                      現羈押臺灣臺中看守所
上列被告因擄人勒贖刑事案件，原告提出附帶民事訴訟請求損害
賠償事件（94年度附民字第167號），經刑事庭裁定移送，本院
於95年4月26日言詞辯論終結，判決如下：
    主    文
被告甲○○、乙○○、丙○○、丁○○應連帶給付原告己○○新
台幣捌佰萬元，連帶給付原告戊○○新台幣捌佰萬元，及均自民
國九十四年五月二十四日起至清償日止，按年息百分之五計算之
利息。
被告丁○○、乙○○應連帶給付原告己○○新台幣參佰貳拾伍萬
參仟捌佰柒拾參元，應連帶給付原告戊○○新台幣參佰零捌萬捌
仟玖佰參拾壹元，及均自民國九十四年五月二十四日起至清償日
止按，按年息百分之五計算之利息。
原告其餘之訴駁回。
訴訟費用由被告甲○○、乙○○、丙○○、丁○○連帶負擔十分
之七，餘由被告乙○○、丁○○連帶負擔。
本判決第一項於原告己○○、戊○○各以新台幣貳佰陸拾陸萬元
供擔保後，得假執行，被告丙○○如各以新台幣捌佰萬元為原告
己○○、戊○○預供擔保後，得免假執行。
本判決第二項於原告己○○、戊○○各以新台幣壹佰萬元供擔保
後，得假執行。
原告其餘假執行之聲請駁回。
    事實及理由
一、原告主張：被告丁○○、丙○○、甲○○及乙○○於民國（
    下同）94年1月14日下午，由丁○○駕駛5J-7832號箱型車搭
    載乙○○，甲○○駕駛其所有Q9-3819號休旅車，先後到達
    靜宜大學旁停車場等待，至被害人陳靜怡出現進入所駕駛
    5j-0266號自小客車車內時，丁○○即持玩具手槍從駕駛座
    進入車內，甲○○則持電擊棒從副駕駛座進入擄人，將陳怡
    靜擄至虹星汽車旅館安置，並由甲○○打電話向陳靜怡之家
    人即原告二人勒贖。丁○○、乙○○於94年1月17日離開旅
    館前，即將毛巾塞入陳靜怡口中，復繞數圈膠帶，二耳另塞
    小鋼珠，並以膠帶繞纏陳靜怡頭部，僅留鼻孔呼吸，若有掙
    扎即以小刀、電擊棒脅迫，致使陳靜怡於94年1月17日22 時
    許窒息死亡，事後更將被害人陳靜怡屍體裝垃圾袋中丟棄於
    偏僻山區。被告甲○○、乙○○、丙○○、丁○○共同以擄
    綁陳靜怡之方式，向原告2人勒贖，違法侵害原告2人之自由
    ，且被告四人擄綁陳靜怡，導致陳靜怡死亡，均至原告受有
    損害，爰依法請求被告甲○○、乙○○、丙○○、丁○○連
    帶賠償殯葬費用、扶養費及精神慰撫金，並聲明被告4人應
    連帶給付原告己○○新台幣 (下同)11,253,873 元，連帶給
    付原告戊○○11,088,931元，及均自起訴狀繕本送達翌日起
    至清償日止，按年息百分之5計算之利息，並陳明願供擔保
    請准宣告假執行。
二、被告丙○○則以：伊不曾參與被告甲○○、乙○○及丁○○
    之擄人勒贖犯行，於案發期間與被告甲○○、丁○○之電話
    通聯內容均係基於生意往來所為，與擄人勒贖無關等語置辯
    。被告甲○○、乙○○及丁○○就原告起訴主張之事實及請
    求之金額，均表示：沒有意見等語。
三、經查原告二人主張之前開事實，業據其提出戶籍謄本、殯葬
    費用明細表及91年台灣區各縣市家庭收支調查平均每戶結果
    表為證，並有本院94年度重訴字第1085號被告擄人勒贖案件
    偵審全卷可稽，且為被告甲○○、乙○○及丁○○到庭所不
    爭執。被告丙○○雖坦承於案發期間與被告甲○○、丁○○
    間有電話往來，然否認有參與擄人勒贖之不法侵害原告之行
    為，經查：
(一)被告甲○○、乙○○及丁○○對於刑事案件認定，於93年11
    、12月間被告丁○○駕駛5J-7832號福斯牌廂型車搭載丙○○、甲○○，在台中縣梧棲鎮○○路附近閒逛，閒聊中因丁○○談到身邊沒有錢，不如學電視情節綁人就有錢時。丙○○即稱：如果要學電視上綁架，就要找一個利用偏門賺到大
    錢的人，因為他的錢來得快，去得也快，看錢比較不會重。
    適駕車經過臺中縣梧棲鎮○○路○段己○○家附近時，丙○○又說：這間住的人是在做組頭，樓房很多，很有錢。並稱
    ：那是伊父親親妹妹的家，也就是伊姑姑家，如果綁到他兒
    子的話，應該有一千萬元的價值；若是綁到他女兒更有價值
    ，應有二千萬元，因他家裡比較疼女兒。其後數天，丁○○
    、丙○○、甲○○三人又談起綁人勒贖情事。丙○○又說：
    伊自己的親戚如果有事，會找伊父親商量。如果真的綁到人
    ，伊姑姑會去找伊父親，而伊自己都在家裡，就會知道，並
    乘機建議給人家錢就算了。三人談論結果，確認該法可行。
    一開始是注意己○○的大兒子陳學毅，並由丁○○負責跟監
    ，因陳學毅工地受傷甚少出門。丙○○即通知丁○○不用再
    跟監陳學毅，並表示陳靜怡是在靜宜大學讀書，而且正在交
    男朋友，並再次強調，綁女的可以有二千萬元，嗣決定綁架
    陳靜怡。三人並約定若勒贖成功，所獲得之贖款由三人平分
    。嗣因丙○○要隱身幕後，乃要求乙○○加入並負責開車，
    並由丁○○、丙○○先至家樂福量販店中清店附設防身器材
    專賣店購買作案用之電擊棒，又至臺中縣沙鹿鎮普羅模型玩
    具店購買作案之玩具手槍，另外丁○○再至臺中縣沙鹿鎮○○路、中山路口之全國五金拍賣場及臺中縣沙鹿鎮○○路83
    號之全家樂生活百貨購買作案用之塑膠袋、小刀、繩索等物
    ，並準備要擄人用的0000000000號行動電話易付卡，及搭載
    乙○○至臺中縣沙鹿鎮○○路141號信輝藥局購買作案之安
    眠用鎮靜藥劑。一切備妥後，於94年1月14日丁○○駕駛5J-
    7832號廂型車搭載乙○○，甲○○駕駛其所有之Q9-3819 號
    馬自達牌休旅車，丁○○將廂型車停在停車場外圍，留乙○○在車上等候，丁○○另搭上甲○○所駕駛之車輛，並指示
    甲○○將車停於陳靜怡所有5j-0266號自小客車後方。約於
    同日17時許，陳靜怡出現，進入車內要開車。丁○○即持一
    把玩具手槍從駕駛座進入車內，甲○○持電擊棒從副駕駛座
    進入擄人。丁○○押住陳靜怡後，由甲○○抓住陳靜怡，再
    由丁○○以膠帶貼住陳女的眼睛和嘴巴。由甲○○將被害人
    押入其所駕駛之休旅車後車座，並以繩索將陳靜怡之雙手往
    後綑綁由甲○○看守。丁○○便駕駛該休旅車往臺中縣梧棲
    鎮方向前進，乙○○則駕駛廂型車尾隨於後。丁○○駕車在
    梧棲鎮附近繞行約一個小時，中途乙○○曾下車將安眠用之
    鎮定藥劑交予丁○○，由丁○○交予甲○○餵食陳女服用，
    使陳女陷於昏睡，丁○○並要乙○○先行駕車前往海頓汽車
    旅館，將丁○○所有廂型車停於海頓汽車旅館，改駕駛其所
    有紅色福斯自小客車至虹星汽車旅館會合。同日22時許，丁○○、乙○○隨後分別駕車至臺中市○○路○段151號號虹星
    汽車旅館，由乙○○出面登記802、803號兩間房間，由甲○○將被害人抱入803號房，丁○○到達虹星汽車旅館後，旋
    於同日21時29分43秒，以其所有之0000-000000號行動電話
    ，與丙○○所有之0000-000000號行動電話聯絡已綁到人，
    此時丙○○反問「是綁到公的或母的？」，丁○○回稱「是
    母的」。期間，因所購買之藥劑已使用完畢，遂由乙○○外
    出，再至臺中市○○路○段93-7號大眾藥局購買安眠用之鎮
    定藥劑，並由丁○○、乙○○輪流餵陳靜怡服用。約二小時
    後，丙○○借用友人之白色喜美自小客車來到虹星汽車旅館
    斜對面。丙○○因怕其表妹陳靜怡聽到他的聽音，未進入虹
    星汽車旅館。丁○○見丙○○駕車到來，即下去與丙○○見
    面，向丙○○說人已經綁到了，並商量如何撥打勒贖電話給
    陳靜怡家人。丁○○另向甲○○表示，丙○○已在旅館外面
    等候，並交待要如何打勒贖電話，且要甲○○先回海頓汽車
    旅館，將丁○○所有之廂型車駛回丁○○家中停放。嗣丙○○即搭載甲○○先回海頓汽車旅館，將丁○○所有廂型車駛
    回丁○○家停放，丙○○再載甲○○回虹星汽車旅館，途中
    丙○○並教甲○○打電話給陳靜怡家人時，要強調：「夭壽
    錢賺這麼多，要勒贖二千萬元」，甲○○即於同年月15 日
    凌晨2時5分45秒，甲○○則以陳靜怡所有行動電話，撥打陳
    靜怡家中之電話進行勒贖嗣，並將已打勒贖電話一事告知詢
    問之丙○○，丙○○隨即駕車進入海頓汽車旅館606號房（
    該房原由丁○○、乙○○住宿，其時尚未退房），再詢問甲○○打勒贖電話之情形？陳靜怡家人如何反應？期間陳不斷
    進行電勒贖外，並讓被害人與家人通話報平安，期間甲○○
    亦有拿安眠用之鎮靜藥劑予丁○○，由丁○○、乙○○輪流
    餵食陳女服用。同日晚上行經臺中市新光三越百貨附近「九
    九九柏青哥」店時，則由丁○○進入該店內取得小鋼珠，丁○○發覺小鋼珠塞住耳朵之隔音效果不錯，為避免陳靜怡聽
    到其等之對話，同年月16日自住宿之旅館出發時，丁○○、
    乙○○即將小鋼珠置入陳靜怡之雙耳，並綑綁陳靜怡，將陳
    靜怡放置於7292-HY號自小客車後車廂，再由乙○○坐於後
    車座，由後座位與後車廂間之椅背（該椅背掀翻可直通後車
    廂）控制乙○○，因陳靜怡在後車廂一直踢，發出聲響，丁○○則將小刀、電擊棒交予乙○○，恫嚇陳靜怡，嗣陳靜怡
    並遭乙○○持該刀割傷，致陳靜怡左前胸部乳房上處受有傷
    害。而甲○○又陸續撥打勒贖電話，並詢問己○○贖金準備
    的情形。丁○○、乙○○於同年月17日要離開住宿旅館前，
    因怕陳靜怡吵鬧，能預見將毛巾塞入人嘴巴，復以膠帶纏繞
    嘴巴，易致人因呼吸困難而窒息死亡，其等為方便控制陳女
    ，竟將毛巾塞入陳女嘴巴內，復外繞數圈膠帶，兩耳另塞入
    小鋼珠，並以膠帶繞纏陳女頭部，僅留鼻孔呼吸，而將陳女
    置於7292-HY號後車廂後，即駕車往南行駛，駛往雲林縣、
    嘉義縣附近亂繞，並在雲林縣斗南鎮省道某處，將陳靜怡口
    中之毛巾取下，由陳靜怡以電話與家人聯繫後，再由乙○○
    將毛巾塞入陳靜怡之嘴巴內，以膠帶纏繞於外，並將陳女放
    置於後車廂，丁○○即駕車返回臺中市，同日19時許，丁○○與乙○○先回乙○○家中作短暫停留，後駕車至臺中市○○路「肯德基」買晚餐，再開車在臺中市亂繞，而被害人遭
    丁○○、乙○○以綑綁，因毛巾塞入陳女嘴巴內，深入距咽
    喉二公分處，嘴巴外面又遭膠帶纏繞，致陳女無法將毛巾吐
    出，因呼吸困難，本能反應掙扎，終因毛巾塞入咽喉，導致
    陳女窒息死亡。嗣至同日22時許，丁○○駕車進入虹星汽車
    旅館欲投宿時始發現陳女已死亡，丁○○旋即於同月17日日
    22時10分許，駕車離開虹星旅館。並將被害人死亡之消息通
    知甲○○，再由甲○○撥打丙○○使用之0000-000000號行
    動電話，告知人質已死亡，丙○○知情後，即至海頓汽車旅
    館701號房找甲○○，雙方談論人質死亡，丙○○亦抱怨丁○○怎麼把人質照顧死了，並要甲○○過去看看情形如何，
    惟並未談出任何結論，丙○○即離去。翌日即18日中午，丁○○要乙○○以0000-000000號行動電話聯絡丙○○使用之
    0000-000000號行動電話，雙方約在臺中縣沙鹿鎮○○路養
    泉莊27號春秋茶坊外見面，丁○○下車與丙○○商談要如何
    處理陳女遺體，乙○○則在車上等候。丙○○先責怪丁○○
    ：「為何沒有把人質看好，並要求不要再打電話及來找他，
    遺體丟到太平山上或比較偏僻的防空洞即可」。丁○○回到
    車上將與丙○○之對話告知乙○○，乙○○不滿丙○○撇清
    之態度，隨即於同日14時53分53秒，以0000-000000號行動
    電話傳簡訊至丙○○使用之0000-000000號行動電話，內容
    為「找你出來是要解決問題，不是把責任撇清就好了」等語
    。復由丁○○、乙○○、甲○○3人決定將被害人之屍體裝
    入黑色垃圾袋並以尼龍繩子綑綁後，載往苗栗縣後龍鎮○○○○道路108.4公里處，由丁○○、甲○○2人抬出屍體丟棄
    於路旁樹叢中之事實，均不爭執，核與原告己○○於上開刑
    事案件警詢及偵查中之指述相符，並有被告甲○○撥打之勒
    贖電話通話譯文、手機通聯紀錄、海頓及虹星汽車旅館住宿
    登記表、內政部警政署刑事警察局94年2月15日刑醫字第094
    0022083號鑑驗書、現場蒐證照片附於上開刑事案件偵審卷
    內可稽，原告主張被告甲○○、乙○○及丁○○3人共犯擄
    人勒贖之事實，自堪信為真實。
(二)被告丙○○雖否認參與本件擄人勒贖之犯行，然依證人即被
    告丁○○、林俊欽在上開刑事案件偵審中，均一再證述整起
    綁架案之綁架對象均由被告丙○○提供，且原擬綁駕原告之
    子，因對方工地受傷在家療養，在外出現機率降低，而改以
    被害人陳靜怡為綁架對象等，亦由丙○○告知及提議，並告
    知被害人陳靜怡駕駛之車輛及出現之地點，又被害人擄獲到
    手後，亦由被告丙○○告知勒贖電話之用語，並再三強調在
    勒贖電話內應提及：夭壽錢賺那麼多，人質在我們手上，要
    人質就要匯錢過來等字句等情及證人即被告乙○○在前開刑
    事案審偵審中亦證述伊參與擄人勒贖擔任駕駛一職，係由被
    告丁○○及林俊欽當面徵得被告丙○○同意後而為之，且於
    人質死亡後，丁○○與丙○○碰面交談後，竟想撇清關係，
    遂由乙○○以簡訊質疑丙○○怎麼可以把所有的問題都丟給
    我們等情，業經被告丁○○、林俊欽及乙○○於前開刑事案
    件供述明確，有偵審筆錄附於前開偵審卷內可稽，再佐以被
    告丙○○所使用之行動電話，於被害人遭綁架後起，至94年
    1 月18日止，與被告丁○○、乙○○及甲○○所使用之行動
    電話間往來頻繁之通聯紀錄，被告丙○○雖以上開通聯往返
    係向丁○○及甲○○購買煙酒之生意往來電話等語置辯，然
    查：
  94年1月14日被害人陳靜怡遭綁架後，當日21時29分43秒至
    翌 (15)日14時54分49秒止，被告丁○○所使用之0000-0000
    00號行動電話，與被告丙○○所使用之0000-000000號行動
    電話，連續通聯13次。
  94年1月18日被害人陳靜怡死亡後，當日13時53分1秒至14時
    19分秒止，被告丁○○、乙○○使用之0000-000000號行動
    電話，與被告丙○○所使用之0000-000000號行動電話，連
    續通聯6次。
  94年1月18日下午，被告丁○○、丙○○在上開「春秋茶坊
    」外面見面後，被告乙○○則於當日14時53分51秒，以
    0000-000000號行動電話，發簡訊至被告丙○○所使用之
    0000-000000號行動電話。
  94年1月15日1時50分1秒，被告甲○○使用0000-000000號行
    動電話，與被告丙○○所使用之0000-000000號行動電話通
    聯一次後，同日凌晨2時5分45秒，被告甲○○即以被害人之
    0000-000000號之行動電話撥打被害人住處之00-0000-0000
    電話之第一通勒贖電話。
  94年1月15日12時19分16秒，被告甲○○打完勒贖電話後，
    旋於當日12時30分35秒至12時51分48秒，使用0000-000000
    號行動電話，與被告丙○○所使用之0000-000000號行動電
    話通聯4次。
  94年1月15日14時13分8秒，被告甲○○打完勒贖電話後，旋
    於當日12時28分47秒至14時45分22秒，使用0000-000000號
    行動電話，與被告丙○○所使用之0000-000000號行動電話
    ，通聯7次。
  94年1月17日被害人死亡後，當天被告丁○○於22時1分22秒
    以0000-000000號之行動電話，撥打至被告甲○○使用之
    0000-000000號行動電話，嗣被告甲○○則於同日23時46分
    11秒，以0000-000000號行動電話，撥打至被告丙○○所使
    用之0000-000000號行動電話。
    上開通聯紀錄均附於上開刑事案件偵審卷內，依上開通聯次
    數及時間，均在被告丁○○、乙○○及甲○○擄獲人質後，
    及向被害人家屬要脅贖金或人質死亡後，商討處理事宜時，
    苟被告丙○○係與被告甲○○及丁○○商討買賣煙酒事宜，
    以當時被告丁○○及甲○○甫進行之擄人勒贖事宜，自當減
    少與旁人不必要之聯繫，以免走漏風聲，豈有與被害人陳靜
    怡之表哥丙○○密切談論無關緊要之個人購買煙酒事宜之理
    ？且被告丁○○及甲○○亦否認與被告丙○○間有何煙酒交
    易行為，被告丙○○所辯顯無可採。被告丙○○既不否認於
    上開通聯紀錄時段與被告丁○○及甲○○間有電話往來，且
    於上開刑事案件偵查中亦坦承於94年1月15日凌晨曾至虹星
    汽車旅館，載甲○○回海頓汽車旅館開回丁○○所有的車子
    ，嗣後與甲○○即投宿海頓汽車旅館，且坦承於94年1月18
    日曾與丁○○見面，見面後曾接獲乙○○傳遞之簡訊等語，
    以被告丙○○係被害人陳靜怡之表哥，被告丁○○、甲○○
    豈可能於綁架被害人得逞後，即立即與被害人之表哥丙○○
    聯絡，並委由丙○○將綁架被害人之車輛自小客車駕回，復
    與被告甲○○同宿汽車旅館，且甲○○於打完勒贖電話之前
    後及被害人陳靜怡死亡後，亦無與被害人之表哥即被告丙○○聯絡之必要，而丁○○更無於被害人陳靜怡死亡後，即與
    被害人之表哥即被告丙○○相約見面之理，然被告丁○○、
    甲○○確實於前開擄人勒贖事件進行中，與被害人陳靜怡之
    表哥即被告丙○○有上開不合常理之往來，凡此種種，惟有
    被告丙○○亦為本案之共犯，才會在擄人勒贖犯行進行中，
     與被告丁○○、甲○○間有如此密切之聯繫，否則被告丁○○、甲○○上開行為，無疑自陷己於險地，使自己之犯行
    因而曝露，縱使至愚之人，亦不致如此為之。此外，被害人
    陳靜怡之大哥於94年1月間，確從工地之鷹架上跌落，送往
    光田醫院住院五、六天，之後即回家休養，綁架前幾天這段
    期間，雖有時會外出，但一下子就回來了等語，業據原告己○○於上開刑事案件審理陳明在卷，被害人陳靜怡之大哥受
    傷之原因，若非近親或好友，一般人豈可能得知，益徵被告
    丙○○確有參與本案無誤，被告丙○○上開辯詞，顯無可採
    。
(三)綜上所述，本件擄人勒贖案件，被告丙○○雖未實際下手綁
    架被害人，亦未親自向被害人家屬勒贖款項，然關於勒贖對
    象及勒贖用語等，均由被告丙○○主動提供，自仍屬與被告
    甲○○、乙○○及丁○○等人共犯擄人勒贖之罪行，被告何
    彥章所辯，仍無法解免其與被告甲○○等人共同侵害原告二
    人權益之事實，被告丙○○所辯，實不足採。且被告甲○○
    、乙○○、丙○○及丁○○上開犯行，均遭本院刑事分別判
    處死刑及無期徒刑，有本院94年度重訴字第1085號刑事判決
    一份在卷可參。是以，原告二人主張遭被告甲○○、乙○○
    、丙○○及丁○○以綁架幼女陳靜怡之方式，勒取贖金，致
    原告二人身心受懼，復因被告乙○○及丁○○二人以毛巾、
    鋼珠塞入被害人陳靜怡之口耳，復以膠帶纏繞，僅留鼻孔，
    致陳靜怡窒息死亡之事實，堪信為真正。
(四)至於原告復主張遭被告甲○○、丙○○對陳靜怡窒息死亡一
    事亦有認知，應為共同侵權行為，然依本件被害人陳靜怡致
    死之原因，係遭外力壓迫，口腔內異物阻塞，造成窒息，引
    發呼吸衰竭死亡等情，此有法務部法醫研究所 (94)醫鑑字
    第0275號鑑定書附上開刑事偵審卷可參。而造成上開死亡之
    原因，依鑑定人王約翰醫師於上開刑事案件審理時之證詞稱
    ：「當時解剖時，我發現死者嘴巴的異物（毛巾）已經壓到
    咽喉的地方，造成呼吸阻塞，我作此判斷依據，是死者舌根
    距離咽喉2公分處有一道明顯的壓痕，所以我認定有異物阻
    塞在該處，雖然異物與咽喉還有2公分距離，但人一呼吸時
    咽喉會動，口內的異物就會將呼吸道阻塞」、「（問：一個
    人異物壓到咽喉，達到剛剛你所述的情形即舌根距離咽喉2
    公分處有明顯壓痕程度時，多久就會窒息死亡？）幾分鐘內
    就會窒息死亡」、「（問：鑑定報告所示死者遭外力壓迫，
    口腔內有異物阻塞，所謂外力係何義？）當時作解剖時，發
    現嘴巴口有一膠帶的壓痕，本件死者嘴巴已經被塞入東西，
    被塞入後，按照一般人正常的反應都會掙扎儘量要吸氣，所
    以舌頭會動，自然反應要將異物吐出，但本件因嘴巴被封住
    ，異物無法吐出，我所指外力即死者嘴巴被人用膠帶封住，
    當時解剖時，發現死者手腳有被綑綁的痕跡，足見係遭外力
    用膠帶封住嘴巴」、「（問：呼吸用力力道的大小是否影響
    異物塞住咽喉的情況？）辯護人所說如果慢慢的呼吸，異物
    不會完全塞住咽喉，是有此可能，但一般人正常反應，遇到
    這種情形，為求生存，一定會用力呼吸，異物就會因此愈塞
    愈進去咽喉」、「我剛才所言是指異物塞住咽喉後幾分鐘就
    會死亡，至於異物何時會滑到塞住咽喉，無法判斷，但異物
    放入嘴巴，外面又用膠帶封住，就可預期被害人無法將異物
    吐出，在這種情形下，很有機會導致窒息死亡」等語，足見
    被害人確係因被告丁○○、乙○○將毛巾塞入被害人之嘴巴
    內，深入距咽喉2公分處，外面再以膠帶纏繞嘴巴，並綑綁
    手腳，嗣因被害人無法將毛巾吐出，致呼吸困難，本能反應
    掙扎，終因毛巾塞入咽喉，導致被害人窒息死亡無疑，有證
    人王約翰證詞附上開刑事案件卷內可稽；然本件負責看顧人
    質，並將毛巾塞入被害人嘴巴，並以膠帶纏繞者係被告丁○○、乙○○，已詳如前述，而提議此種作法者亦為被告丁○○，亦據被告乙○○於刑事案件審理時供述在卷，再佐以被
    告丁○○之所以遊說乙○○參與本件擄人勒贖，係避免丙○○曝光，顯然被害人陳靜怡遭綁架後，被告丙○○均不曾露
    面，且被告甲○○與被告丁○○將人質綁架到手後，即負責
    勒贖之工作，均無證據證明被告甲○○及丙○○有參與看顧
    人質及以上開方式纏繞被害人嘴巴之行為，實難認被害人陳
    靜怡之死亡與被告丙○○及甲○○所參與之擄人勒贖有何因
    果關係，又所謂共同正犯之所以應對其他共同正犯所實施之
    行為，負其全部責任者，以就其行為有犯意之聯絡為限，若
    其他共犯所實施之行為，超越原計畫之範圍，而為其所難預
    見者，則僅應就其所知之程度令負責任，未可概以共同正犯
    論。本件被告丙○○、甲○○就擄人勒贖因而致人於死部分
    ，業經刑事庭認定其二人對於共犯擄人勒贖之被告乙○○及
    丁○○擅自致被害人死亡之行為，非渠二人所能預見，自無
    庸負共同正犯之責，原告主張被告甲○○、丙○○對被害人
    陳靜怡之死亡，應連帶負損害賠償責任之主張，尚不可採。
四、按因故意或過失，不法侵害他人之權利者，負損害賠償責任
    ；又按不法侵害他人之身體、健康、名譽、自由、信用、隱
    私、貞操，或不法侵害其他人格法益而情節重大者，被害人
    雖非財產上之損害，亦得請求賠償相當之金額；又不法侵害
    他人致死者，對於支出醫療及增加生活上需要之費用或殯葬
    費之人，亦應負損害賠償責任，被害人對於第三人負有法定
    扶養義務者，加害人對於該第三人亦應負損害賠償責任；不
    法侵害他人之致死者，被害人之父、母、子、女及配偶，雖
    非財產上之損害，亦得請求賠償相當之金額，民法第184條
    第1項前段、第195條第1項、第192條第1項、第2項及第194
    條分別定有明文。被告4人共同以綁架原告幼女之方式，向
    原告勒贖，自應連帶負侵權行為之賠償責任；又被告乙○○
    及丙○○共同擄人勒贖因而致被害人陳靜怡死亡，自應連帶
    負侵權行為之賠償責任。經查被告甲○○、乙○○、丙○○
    及丁○○對於原告己○○、戊○○請求被告甲○○等4人連
    帶賠償精神慰撫金各800萬元，被告林乙○○、丁○○對原
    告己○○請求賠償殯葬費用344,400元、扶養費用909,473
    元及非財產損害之精神慰撫金200萬元，合計3,253,873元及
    原告戊○○請求賠償扶養費用1,088,931元及非財產損害之
    精神慰撫金200萬元，合計3,088,931元，並不爭執；從而原
    告2人請求被告連帶給付如主文所示之金額，應屬有據。逾
    此部分之請求，本件原告復請求被告甲○○、丙○○連帶給
    付扶養費用、殯葬費用及被害人陳靜怡死亡之非財產損害之
    精神慰撫金部分，因被害人陳靜怡之死亡與被告甲○○、丙○○2人之擄人勒贖行為間，並無因果關係，已詳述如前，
    則原告主張此部分損害亦應由被告甲○○、丙○○負連帶賠
    償，即無理由，自應予駁回。
五、綜上所述，原告等4人本於侵權行為之法律關係，請求被告
    連帶給付原告己○○、戊○○如主文所示之金額及均自起訴
    狀繕本送達翌日即94年5月24日起至清償日止，按年息5％計
    算之利息，為有理由，應予准許。
六、原告及被告丙○○均陳明願供擔保，聲請宣告假執行或免為
    假執行，經核原告勝訴部分，合於法律規定，爰分別酌定相
    當之擔保金額宣告之；原告其餘假執行之聲請，因訴之駁回
    而失所依據，不予准許。
七、訴訟費用負擔之依據：民事訴訟法第85條第2項。
中    華    民    國    95    年    5    月    12    日
                  民事第三庭    法  官  林靜芬
正本係照原本作成。
如對本判決上訴，須於判決送達後20日內向本院提出上訴狀。
中    華    民    國    95    年    5    月    12    日
                                書記官


司法院資訊處製作；財團法人民間司法改革基金會備份。
